【裁判字號】    92,判,1614
【裁判日期】    921127
【裁判案由】    任用
【裁判全文】
最  高  行  政  法  院  判  決                  九十二年度判字第一六一四號
    上  訴  人  乙○○
    被 上 訴人  內政部警政署
    代  表  人  甲○○
右當事人間因任用事件，上訴人對於中華民國九十一年三月十五日臺北高等行政法院
九十年度訴字第一○七二號判決，提起上訴。本院判決如左：
    主  文
原判決關於駁回上訴人其餘之訴及該訴訟費用部分廢棄，發回臺北高等行政法院。
    理  由
本件上訴人主張：上訴人原係臺南縣白河鎮公所薦任第六職等課員，於八十四年參加
特種考試警察人員考試乙等考試及格，惟未獲內政部派用，乃於八十六年十月三十日
及同年十一月四日申請派任，案經內政部警政署以八十七年三月二十三日八六警署人
字第九九二八四號書函復略以：因上訴人業已離職五年以上，不符警察機關辦理警隊
員復用案件處理要點第二點規定，無法辦理復用。另為因應警察機關警（隊）員超額
情形嚴重，上開復用案件處理要點已於八十四年七月二十六日停止適用。上訴人不服
，提起訴願，經內政部八十七年六月六日台（八七）內訴字第八七○三○四七號決定
：「原處分撤銷，由原處分機關另為適法之處理」。嗣上訴人於八十九年五月三十日
向內政部陳情迄未獲分發，被上訴人遂以八十九年七月二十日警署人甲字第九○八號
令分發上訴人至臺南縣警察局擔任警正四階警員，暫支警正四階一級年功俸二九○元
。上訴人不服提起訴願（內政部認上訴人係提起復審，遂改依復審及再復審程序處理
），經內政部將復審駁回，上訴人復提起再復審，惟逾三個月不為決定，遂依法提起
行政訴訟。於原審訴訟進行中公務人員保障暨培訓委員會業為再復審不受理之決定。
惟查上訴人八十九年五月再陳情分發時已晉升為薦任第七職等，被上訴人未詳加審酌
即派任，違反公務人員任用法第十六條、公務人員保障法第十五條、同法第十六條及
公務人員俸級法第十六條之規定，顯然已剝奪上訴人經審定合格之權益。又內政部駁
回上訴人之復審，係援引警察人員管理條例第十一條，然上開規定，顯有牴觸公務人
員任用法、公務人員俸級法、公務人員保障法等有關規定。被上訴人原處分已違反法
律之事實，於未判決確定前執行將嚴重損害上訴人權益，並造成難以回復之損害，有
急迫性事實，依行政訴訟法第一一六條規定，請求停止執行。末查被上訴人故意延宕
數年不予派任，已造成侵權行為甚明，應依國家賠償法第二條第二項及行政訴訟法第
七條規定賠償上訴人自民國八十五年十二月起至八十九年六月止之警勤加級及加班費
合計新台幣（以下同）一百三十六萬三千四百九十元。爰請求判決撤銷原處分、復審
及再復審決定，並命被上訴人依上訴人審定合格官職等派任警察官，及給付上訴人一
百三十六萬三千四百九十元等語。
被上訴人則以：查上訴人係臺灣警察專科學校警員班一○○期畢業，七十一年分發高
雄市政府警察局警員，七十八年於臺中縣警察局任內因個人因素辭職，要求分發時任
職於台南縣白河鎮公所薦任第六職等課員，因上訴人已具備警察學歷資格，屬免訓人
員，循例由考選部逕予發給特考考試及格證書，至於分發任用應俟當事人檢證申請時
，再行辦理；被上訴人八十七年三月二十三日八六警署人字第九九二八四號書函既經
內政部訴願審議委員會撤銷原處分，且參照限期服務退職警（隊）員錄取警察特考者
均已同意補訓分發之例，爰依規定予以辦理補分發作業。又依警察人員管理條例第十
一條第二項規定，警察官之任用，除具備前項各款資格之一外，職務等階最高列警正
三階以上，應經警察大學或警官學校畢業或訓練合格；職務等階最高列警正四階以下
，應經警察大學、警官學校、警察專科學校或警察學校畢業或訓練合格。所稱「職務
等階最高列警正三階以上」及「職務等階最高列警正四階以下」者，係指考試院八十
六年七月二十二日八六台組貳一字第○四四八○號令公布之「警察官職務等階表」所
定之巡官同職級職務以上之人員及巡佐同職級職務以下人員而言。上訴人僅具臺灣警
察專科學校警員班第一○○期畢業學歷，考取警察特考後，僅得分發巡佐同職級以下
之職務。復按警察人員管理條例為警察人員任用之依據所在，被上訴人考量內部平衡
、上訴人現住地及當時之缺額狀況，依該條例第十一條第二項之規定，予以分發「台
南縣警察局警員」職務，認事用法應無不當之處。且參考公務人員俸給法第八條第二
項規定「在同官等內調任低職等職務以原職等任用人員，仍敘原俸級。」上訴人現職
為台南縣白河鎮公所薦任第七職等本俸二級四三○俸點，係因「考試分發」警察機關
服務，而非依公務人員任用法第十六條規定「轉任」，且非屬「性質程度相當職務」
，亦非屬公務人員俸給法第八條所稱之「調任」人員，且其俸級並未降級，故被上訴
人核定上訴人換敘暫支警正四階年功俸二九○元俸額，並無不合等語，資為抗辯。
原審以：按公務人員保障法第四條規定：「公務人員權益之保障，依本法所定復審、
再復審、申訴、再申訴之程序行之。」是現職公務人員對於服務機關所為之行政處分
不服，固得依公務人員保障法提起復審、再復審以為救濟，惟仍須以基於公務人員身
分而受之行政處分為限，至於現職公務人員所受之行政處分，如係基於一般人民身分
所生者，則仍不得循公務人員保障法所定之復審、再復審程序請求救濟，合先敘明。
依卷附資料、上訴人及被上訴人派員至公務人員保障暨培訓委員會說明意旨，上訴人
所不服之被上訴人派令，係因上訴人參加八十四年特種考試警察人員考試及格申請被
上訴人分發，上訴人於本院審理中亦一再陳明其係基於考試及格申請分發，並非依公
務人員申請轉任，查考試及格分發非屬基於公務人員身分所生，而係基於一般人民身
分所生之權利，且查上訴人尚未至台南縣警察局報到，而內政部警政署業已依職權同
意該派令暫緩執行，則上訴人非屬現職之警察人員，已甚明確，則上訴人對於內政部
警政署所發之派令不服，係以一般人民身分對於行政機關所為之行政處分不服，自無
法循公務人員保障法所定復審、再復審之程序救濟，本件上訴人不服被上訴人派令之
真意既係提起訴願，則內政部認上訴人係依公務人員保障法規定之復審程序請求救濟
，顯係誤解，其依復審程序處理本案，自有違誤，自應由本院將該復審程序撤銷，由
訴願機關內政部另依訴願程序為適法之處理。至再復審機關以上訴人係以一般人民身
分對於行政機關所為之行政處分不服，無法循復審、再復審程序救濟，因而為再復審
不受理之決定，並無違誤，故再復審決定應予維持。查上訴人主張依公務人員任用法
第十六條之規定：「高等考試或相當高等考試以上之特種考試及格人員．．．於相互
轉任性質程度相當職務時，得依規定採計提敘官、職等級。」又依公務人員保障法第
十五條、第十六條、公務人員俸級法第十六條之規定，公務人員經銓敘審定之官職等
、俸給均應予保障，非依法律不得變更云云，惟按警察人員管理條例第十一條第二項
規定：「警察官之任用，除具備前項各款資格之一外，職務等階最高列警正三階以上
，應經警察大學或警官學校畢業或訓練合格；職務等階最高列警正四階以下，應經警
察大學、警官學校、警察專科學校或警察學校畢業或訓練合格。」所稱「職務等階最
高列警正三階以上」及「職務等階最高列警正四階以下」者，係指考試院八十六年七
月二十二日八六台組貳一字第○四四八○號令公布之「警察官職務等階表」所定之巡
官同職級職務以上之人員及巡佐同職級職務以下人員而言。查上訴人僅具臺灣警察專
科學校警員班第一○○期畢業學歷，其考取警察特考後，依上開管理條例之規定，僅
得分發巡佐同職級以下之職務。按警察人員管理條例為警察人員任用之依據所在，且
為公務人員任用法之特別法，被上訴人考量內部平衡、上訴人現住地及當時之缺額狀
況，依該條例第十一條第二項之規定，予以分發「台南縣警察局警正四階警員」職務
，且參考公務人員俸給法第八條第二項規定：「在同官等內調任低職等職務以原職等
任用人員，仍敘原俸級。」上訴人現職為台南縣白河鎮公所薦任第七職等本俸二級四
三○俸點，渠因「考試分發」警察機關服務，而非依公務人員任用法第十六條規定「
轉任」，且非屬「性質程度相當職務」，亦非屬公務人員俸給法第八條所稱之「調任
」人員，故被上訴人核定上訴人換敘暫支警正四階年功俸二九○元俸額，相當一般公
務員之四三○俸點，上訴人之俸級並未降級，已從優參照公務人員俸給法第八條之規
定，是原處分認事用法應無不當之處，則上訴人另請求被上訴人准予依上訴人審定合
格官職等派任警察官，及被上訴人應給付上訴人警勤加給及加班費之差額一百三十六
萬三千四百九十元，均無理由。被上訴人核派上訴人為警正四階年功俸二九○元之原
處分，及再復審機關為再復審不受理之決定，均無不合，上訴人聲明請求撤銷，為無
理由，應予駁回。至復審決定因誤用審理程序（應依訴願程序辦理，而誤用復審程序
辦理），上訴人請求撤銷，為有理由，爰將復審部分予以撤銷，由訴願機關另依訴願
程序處理。又上訴人於起訴狀另請求停止執行，因未釋明原處分之執行將發生難以回
復之損害，或有急迫情事，其聲請為無理由，應併予駁回。
本院查：上訴人於提起訴願時其請求事項載：請撤銷原處分，並保障其權益，另為適
法之處分。於理由明：「八十九年七月二十六日收到警政署人事令，新職：臺南縣
警察局警員，警正四階，暫支警正四階一級年功俸二九○元。其他事項：游員現職為
台南縣白河鎮公所課員。查本分發顯未就訴願人之相關權益予以審酌，警察署應遵守
公務人員任用法第十六條之規定：高等考試或相當高等考試以上之特種考試及格人員
‧‧‧於相互轉任性質程度相當職務時，得依規定採計提敘、官、職等級。又依公務
人員保障法第七、十五條、十六條之規定應保障公務員身分、官職、俸級。依上開規
定警政署顯有疏失。」等語，並附銓敘部八十九年五月十五日函（審定上訴人為薦任
第七職等本俸二級四三○俸點）一份，足見上訴人於提起訴願時，除不服被上訴人分
發其為臺南縣警察局警員，警正四階，暫支警正四階一級年功俸二九○元之處分外，
並請求依公務人員任用法第十六條之規定，予以採計提敘、官、職等級。原判決既認
上訴人係以一般人民身分對於行政機關所為之行政處分不服，無法循公務人員保障法
所定復審、再復審之程序救濟，內政部依復審程序處理本案，自有違誤，而將復審決
定撤銷，由訴願機關內政部另依訴願程序為適法之處理。則原處分有無違法及上訴人
請求被上訴人准予依上訴人審定合格官職等派任警察官，是否有理，自應俟訴願機關
決定，乃原判決未經訴願決定即自行認定原處分並無不當，其判決自有理由矛盾之違
法。且上訴人係主張其於八十六年十月三十日即申請分發，被上訴人予以否准，經上
訴人提起訴願，由內政部以八十七年六月六日台（八七）內訴字第八七○三○四七號
訴願決定撤銷原處分，被上訴人始於八十九年七月二十日正式分發，其延宕分發，致
上訴人權益受到損害，請求損害賠償，原判決僅以原處分並無違誤，即駁回其賠償之
請求，顯未就上訴人主張之事實說明不採之理由，遽予駁回，亦有判決不備理由之違
法。上訴意旨執以指摘，非無理由，應將原判決廢棄，由原法院詳為調查後，另為適
法之裁判。
據上論結，本件上訴為有理由，依行政訴訟法第二百五十六條第一項、第二百六十條
第一項，判決如主文。
中    華    民    國    九十二      年      十一      月    二十七      日
                    最 高 行 政 法 院  第 五 庭
                                審 判 長 法  官      徐  樹  海
                                         法  官      蔡  進  田
                                         法  官      鄭  淑  貞
                                         法  官      林  家  惠
                                         法  官      林  茂  權
右  正  本  證  明  與  原  本  無  異
                                         法院書記官  阮  桂  芬
中    華    民    國    九十二      年      十一      月    二十八      日


司法院資訊處製作；財團法人民間司法改革基金會備份。
